ACORDAO-COMPLETO-2328273

ACÓRDÃO 2486/2019 ATA 10/2019 - SEGUNDA CÂMARA

VISTOS, relatados e discutidos estes autos de embargos de declaração opostos por Hospfar Indústria e Comércio de Produtos Hospitalares S.A. (26.921.908/0001-21) ; e Medcomerce Com. de Med. e Prod. Hospitalares Ltda. (37.396.017/0006-24) ao Acórdão 6877/2018-TCU-Segunda Câmara;
ACORDAM os ministros do Tribunal de Contas da União, reunidos em sessão da Segunda Câmara, ante as razões expostas pelo relator, em: 
9.1. reconhecer a existência de erro material na redação do item 17 do voto condutor do Acórdão 6877/2018-TCU-Segunda Câmara, de forma a conferir ao mesmo, de ofício, a seguinte redação:
17. Ainda assim, cabe esclarecer que não se comprova a afirmação do embargante de que nos autos do TC Processo 016.833/2009-0 o então Ministro Relator 'determinou que 'fosse aplicado tratamento jurídico similar a todos os processos do TCE relativos a pagamentos indevidos de ICMS nas faturas de medicamentos adquiridos pela SES/GO', e assim, após essa determinação, o Tribunal deixou de aplicar a referida multa aos responsáveis pelo suposto débito.
9.2. com fundamento nos arts. 32, inciso II, e 34 da Lei nº 8.443/1992, c/c os arts. 277, inciso III, e 287 do Regimento Interno do TCU, conhecer dos presentes embargos de declaração para, no mérito, rejeitá-los; e 
9.3. dar ciência do presente acórdão aos embargantes.

Embargos de declaração contra  acordão que conheceu e rejeito os embargos de declaração interposto contra acórdão que negou provimento a recurso de reconsideração em tomada de contas especial com o objetivo de investigar irregularidades levantadas na representação da 4ª Promotoria de Justiça do Ministério Público do Estado de Goiás, no âmbito da Assistência Farmacêutica Básica e da distribuição de Medicamentos Excepcionais.

Segunda Câmara

Secretaria de Estado da Saúde de Goiás.

3. Embargantes: Hospfar Indústria e Comércio de Produtos Hospitalares S.A. (26.921.908/0001-21); e Medcomerce Com. de Med. e Prod. Hospitalares Ltda. (37.396.017/0006-24).

13.1. Ministros presentes: Aroldo Cedraz (na Presidência), Augusto Nardes (Relator) e Raimundo Carreiro.
13.2. Ministro-Substituto convocado: Augusto Sherman Cavalcanti.
13.3. Ministro-Substituto presente: André Luís de Carvalho.

HOSPFAR INDUSTRIA E COMERCIO DE PRODUTOS HOSPITALARES LTDA

MEDCOMERCE COMERCIAL DE MEDICAMENTOS E PRODUTOS HOSPITALARES LTDA

AUGUSTO NARDES

Ministro Augusto Nardes.

Cuidam os autos de Tomada de Contas Especial em que se apreciam, nesta fase processual, embargos de declaração opostos por Hospfar Indústria e Comércio de Produtos Hospitalares Ltda. (peça 196) e Medcomerce Comercial de Medicamentos e Produtos Hospitalares Ltda. (peça 205) ao Acórdão 6877/2018-TCU-Segunda Câmara, o qual apreciou embargos de declaração opostos pelos mesmos recorrentes e por Fernando Passos Cupertino de Barros contra o Acórdão 280/2018-TCU-Segunda Câmara.
2.	Em seus novos embargos, a Hospfar inicia a peça recursal tecendo considerações a respeito do cabimento de efeito suspensivo e modificativo do recurso, além de sua tempestividade, para, então, alegar contradição no acordão embargado, nos termos reproduzidos a seguir, e finalizar pedindo o provimento do recurso, para que fosse excluída a multa aplicada:
"DA DECISÃO EMBARGADA - CONTRADIÇÃO
Nos Embargos Declaratórios anteriormente opostos, a Embargante, entre outras coisas, pretendeu a modificação do julgado relativamente à condenação no pagamento de multa sob o argumento de que em processos idênticos, este Tribunal havia determinado a exclusão da multa a fim de conceder tratamento igualitários em casos iguais.
Porém, para surpresa da Embargante, o Acórdão 6877/2018 não acatou a pretensão sob os seguintes fundamentos:
'A aventada 'omissão contradição - da aplicação da multa' também não prospera, visto que os fatos ora trazidos nos embargos sequer foram mencionados no recurso de reconsideração.
17. Ainda assim, cabe esclarecer que se comprova a afirmação do embargante de que nos autos do TC Processo 016.833/2009-0 o então Ministro Relator 'determinou que 'fosse aplicado tratamento jurídico similar a todos os processos do TCE relativos a pagamentos indevidos de ICMS nas faturas de medicamentos adquiridos pela SES/GO', e assim, após essa determinação, o Tribunal deixou de aplicar a referida multa aos responsáveis pelo suposto débito'.
18. Pelo contrário, decisões recentes, como no Acórdão 2860/2018-TCU-Segunda Câmara, derrubam a afirmação do embargante e inviabilizam os pedidos feitos em relação a este processo, uma vez que o relator, Ministro-Substituto Marcos Bemquerer Costa, deixou expressamente consignado em seu voto o entendimento transcrito a seguir, aplicado ao caso presente:
'1.75. Note-se que o Acórdão 2553/2017-TCU-Segunda Câmara que rejeitou os embargos apresentados pela empresa Hospfar Indústria e Comércio de Produtos Hospitalares Ltda. não acolheu a tese de que deveria ser estendido a este processo o entendimento exarado, por exemplo, no Acórdão 732/2013-TCU-Plenário, relator Ministro Augusto Sherman. De fato, entende-se que não se identificam os requisitos adotados naquela decisão, como esforços no sentido de deixar saldo contratual para fazer face ao dano. Ademais, entende-se que tal atitude não abarcaria a multa aplicada às empresas. Prevalece-se, assim, o entendimento exposto no parágrafo anterior no sentido de que não há motivos processuais para elisão ou redução da pena de multa diante do dano ao Erário identificado pela decisão recorrida e não afastado nesta fase recursal.'
Ora Srs. Ministros, é flagrante que existe uma contradição em relação à aplicação da multa pois, TODAS as Tomadas de Contas que envolvem o nome da Embargante possuem o mesmo objeto, a mesma causa de pedir, os mesmos fundamentos e as mesmas imputações.
Logo, não se mostra razoável a ocorrência de decisões conflitantes no âmbito de uma mesma Corte.
Esse confronto de entendimentos foi apreciado pelo Ministro Augusto Sherman no TC Processo 016.833/2009-0, que determinou que 'fosse aplicado tratamento jurídico similar a todos os processos do TCE relativos a pagamentos indevidos de ICMS nas faturas de medicamentos adquiridos pela SES/GO', e, assim, após essa determinação, o Tribunal deixou de aplicar a referida multa aos responsáveis pelo suposto débito.
Porém, ao contrário dos julgados anteriores que deixou de condenar a Embargante no pagamento de multa ou, quando condenou, extirpou tal condenação em sede de recurso justamente para garantir a igualdade de julgamentos em casos idênticos, porém, no caso dos presentes autos, a multa foi mantida.
A manutenção dessa condenação foge à razoabilidade pois demonstra a utilização de dois pesos e duas medidas, mesmo já existindo posicionamento expresso do Tribunal sobre o assunto.
Essa súbita mudança pela aplicação das multas às empresas contratantes está em contradição com os votos anteriores em que o ínclito relator Ministro Augusto Sherman houve por bem optar por não impor a sansão de multa e mais ainda traçar uma diretriz de dar tratamento igualitário aos processos que tratavam de pagamentos indevidos de ICMS.
Os presentes Embargos buscam demonstrar a V.Exa. uma verdade obscurecida no presente processo pois existem circunstâncias atenuantes que foram omitidas no voto.
A Embargante suplica V. Exa. que reconheça que em se tratando de processos idênticos, não se mostra plausível a manutenção desta condenação tendo em vista a existência de entendimento pacificado neste Tribunal pela não aplicação desta penalidade, senão vejamos alguns julgamentos recentes que suprimiram a multa aplicada à empresa em sede de Embargos Declaratórios:
Processo Processo 027.019/2010-1;
Acórdão 818/2017-TCU-Plenário - 26/04/2017
Relator: AUGUSTO SHERMAN
Sumário: EMBARGOS DE DECLARAÇÃO OPOSTOS AO Acórdão 1029/2015-TCU-Plenário. ADOÇÃO DO MESMO ENTENDIMENTO OUTRORA ESPOSADO EM CASO SEMELHANTE. APLICAÇÃO DO PRINCÍPIO CONSTITUCIONAL DA ISONOMIA. CONHECIMENTO E ACOLHIMENTO DOS DECLARATÓRIOS MOVIDOS POR HOSPFAR INDÚSTRIA E COMÉRCIO DE PRODUTOS HOSPITALARES LTDA. SUPRESSÃO DA MULTA APLICADA À EMBARGANTE E A OUTROS DOIS RESPONSÁVEIS COM FUNDAMENTO NO ART. 161 DO REGIMENTO INTERNO DO TRIBUNAL. INSUBSISTÊNCIA DO ITEM 9.3 DO ARESTO EMBARGADO. AUSÊNCIA DE OMISSÃO, CONTRADIÇÃO OU OBSCURIDADE NOS EMBARGOS MANEJADOS POR CAIRO ALBERTO DE FREITAS. REDISCUSSÃO DE MÉRITO DA MATÉRIA E REAVALIAÇÃO DOS FUNDAMENTOS QUE CONDUZIRAM À PROLAÇÃO DO ACÓRDÃO EMBARGADO. CONHECIMENTO. REJEIÇÃO. CIÊNCIA. ARQUIVAMENTO. RELATÓRIO
Processo nº 016.826/2009
Acórdão 816/2017-TCU-Plenário - 26/04/2017
Relator: AUGUSTO SHERMAN
Sumário: EMBARGOS DE DECLARAÇÃO OPOSTOS AO Acórdão 1028/2015-TCU-Plenário.  ADOÇÃO DO MESMO ENTENDIMENTO OUTRORA ESPOSADO EM CASO SEMELHANTE. APLICAÇÃO DO PRINCÍPIO CONSTITUCIONAL DA ISONOMIA. CONHECIMENTO E ACOLHIMENTO DOS DECLARATÓRIOS MOVIDOS POR HOSPFAR INDÚSTRIA E COMÉRCIO DE PRODUTOS HOSPITALARES LTDA. SUPRESSÃO DA MULTA APLICADA À EMBARGANTE E A OUTROS DOIS RESPONSÁVEIS COM FUNDAMENTO NO ART. 161 DO REGIMENTO INTERNO DO TRIBUNAL. INSUBSISTÊNCIA DO ITEM 9.4 DO ARESTO EMBARGADO. AUSÊNCIA DE OMISSÃO. CONTRADIÇÃO OU OBSCURIDADE NOS EMBARGOS MANEJADOS POR CAIRO ALBERTO DE FREITAS. REDISCUSSÃO DE MÉRITO DA MATÉRIA E REA VALIAÇÃO DOS FUNDAMENTOS QUE CONDUZIRAM À PROLAÇÃO DO ACÓRDÃO EMBARGADO. CONHECIMENTO. REJEIÇÃO. CIÊNCIA. ARQUIVAMENTO. RELATÓRIO
Processo nº 001.922/2017
Acórdão 815/2017-TCU-Plenário - 26/04/2017
Relator: AUGUSTO SHERMAN
Sumário: EMBARGOS DE DECLARAÇÃO OPOSTOS AO Acórdão 1025/2015-TCU-Plenário. ADOÇÃO DO MESMO ENTENDIMENTO OUTRORA ESPOSADO EM CASO SEMELHANTE. APLICAÇÃO DO PRINCÍPIO CONSTITUCIONAL DA ISONOMIA. CONHECIMENTO E ACOLHIMENTO DOS PRIMEIROS EMBARGOS DE DECLARAÇÃO MOVIDOS POR HOSPFAR INDÚSTRIA E COMÉRCIO DE PRODUTOS HOSPITALARES LTDA. SUPRESSÃO DA MULTA APLICADA À EMBARGANTE E A OUTROS DOIS RESPONSÁVEIS COM FUNDAMENTO NO ART. 161 DO REGIMENTO INTERNO DO TRIBUNAL. INSUBSISTÊNCIA DO ITEM 9.4 DO ARESTO EMBARGADO. NÃO CONHECIMENTO DOS SEGUNDOS EMBARGOS DE DECLARAÇÃO OPOSTOS POR HOSPFAR INDÚSTRIA E COMÉRCIO DE PRODUTOS HOSPITALARES LTDA. INCOMPATIBILIDADE COM O PRINCÍPIO DA SINGULARIDADE RECURSAL. PRECLUSÃO CONSUMATIVA. AUSÊNCIA DE OMISSÃO, CONTRADIÇÃO OU OBSCURIDADE NOS EMBARGOS MANEJADOS POR CAIRO ALBERTO DE FREITAS. REDISCUSSÃO DE MÉRITO DA MATÉRIA E REAVALIAÇÃO DOS FUNDAMENTOS QUE CONDUZIRAM À PROLAÇÃO DO ACÓRDÃO EMBARGADO. CONHECIMENTO. REJEIÇÃO. CIÊNCIA. ARQUIVAMENTO. RELATÓRIO
Diante de tais fatos e argumentos espera a Embargante que seja conhecido o presente recurso e dado provimento aos embargos, a fim de se corrigir o referido Acórdão e especialmente atribuir efeitos infringentes e modificativos, no sentido de elidir a pena de multa em razão da determinação do Ministro Augusto Sherman de julgamento igualitário para processos idênticos conforme já vem sendo decidido em outros julgados."
3. 	Os embargos opostos desta feita pela empresa Medcomerce faz considerações iniciais sobre o cabimento e a tempestividade dos mesmos, traz uma síntese dos fatos para, em seguida, apresentar seus fundamentos jurídicos, na forma transcrita a seguir, quanto às omissões que teriam ocorrido no acórdão combatido, e finalizar pedido provimento do recurso:
"III.1. DA OMISSÃO QUANTO AO LAUDO PERICIAL CARREADO AOS AUTOS
Douto Colegiado, o acordão ora embargado condenou a Embargante baseando-se no fato de que já houve outros julgados nesse sentido em casos semelhantes.
No entanto, ao assim fazer, restou o decisum omisso no enfrentamento às provas juntadas aos autos, em especial, o laudo pericial juntado pela Embargante nos eventos nº . 144/146 da presente contenda.
Muito embora foi informado que o laudo não fora apreciado por ter sido juntado posteriormente ao protocolo do recurso, cabe dissertar acerca do instituto fato novo ou fato superveniente, em busca da verdade real.
A nova ordem jurídica processual civil, inaugurada com o início da vigência da Lei nº 13.105/2015 (Novo Código de Processo Civil) , é um convite para a visita - ou revisita - de institutos jurídico-processuais não muito presentes na prática forense.
Um desses institutos, que o CPC/2015 vem a reforçar, é o chamado 'fato novo' ou 'fato superveniente'. Trata-se de instituto indispensável para a garantia das normas fundamentais do processo, notadamente as que albergam os princípios do devido processo legal, da razoável duração do processo, da economia processual, da segurança jurídica e da efetividade da tutela jurisdicional.
O fato superveniente consagra a máxima segundo a qual a decisão deve refletir o estado de fato e de direito existente no momento do julgamento da demanda, e não aquele que existia quando da sua propositura. Parte da premissa de que o processo carece de algum tempo para ser resolvido e que, desde a propositura da ação, podem sobrevir circunstâncias fáticas e jurídicas que intervenham diretamente no desfecho da causa, mas que não foram apresentadas em juízo no momento processual adequado.
A vontade do legislador foi justamente determinar que tais circunstâncias sejam levadas em consideração pelo juiz no momento de proferir sua decisão. Afinal, a decisão final deve ser condizente com a realidade fática vigente ao tempo da sua prolação, para que possa cumprir o escopo social da tutela jurisdicional, consistente em promover a pacificação social.
O dever de considerar o fato novo no momento de proferir a decisão não incumbe somente ao julgador em primeira instância: para cumprir sua ratio essendi (razão de ser) , o instituto deve ser garantido em todos os graus de jurisdição nos quais se possa analisar a controvérsia trazida para resolução do Estado-juiz, para que se tenha a justa e adequada composição da lide.
Dessa forma, conforme arguido, o Ilmo. Relator não pode simplesmente se omitir em relação ao laudo pericial juntado sob o argumento que fora protocolado em momento posterior ao recurso. Referido laudo fora elaborado após o intento do recurso, não podendo ter sido juntado em momento diferente.
Posto isso, deveria este Tribunal ter se pronunciado sobre o referido laudo pericial, principalmente por se tratar de fato que pode modificar a decisão final da demanda.
Uma prova técnica, como a perícia realizada, poderia subsidiar suficientemente uma decisão final no presente processo administrativo, não podendo, portanto, ser passada despercebida por este ilustre Tribunal, que sabiamente preza e sempre busca a verdade real nos casos em que julga, ainda mais nesse caso em específico, cujo documento em voga fora elaborado em tempo superveniente ao recurso interposto, tornando ainda mais certa a sua devida e não realizada análise.
Portanto, uma vez existente a omissão apontada, mister seja o acórdão aclarado de forma apropriada, com extensa e cautelosa análise do laudo mencionado.
III.2. DA OMISSÃO QUANTO AO PEDIDO DE COMPENSAÇÃO DE CRÉDITOS RETIDOS ILEGALMENTE PELA SECRETARIA DE SAÚDE DE GOIÁS
Douto Colegiado, no acórdão ora embargado também não houve enfrentamento do TCU quanto ao pedido da Embargante de se compensar a quantia condenada com os valores que ilegalmente lhe foram retidos pela Secretaria de Saúde do Estado de Goiás.
Muito embora durante a instrução probatória do processo tenha havido manifestação da PGE concluindo que as retenções de pagamento às empresas investigadas, incluindo a Embargante, foram feitas de maneira ilegal, ainda assim este nobre Controle Externo não se manifestou acerca de tal pleito.
O nobre Relator somente pôs-se a informar que, conforme relatório da SES-GO, a embargante tem direito a solicitar tais créditos que foram retidos indevidamente, enquanto que a solicitação foi no sentido de, caso haja a condenação (como foi o caso) , se há possibilidade de compensação da quantia condenada com o valor retido indevidamente.
Logo, existe omissão no acórdão embargado, posto que não houve enfrentamento da questão acima exposta.
Razão disso, é merecido à Embargante que o pedido de compensação por ela pleiteado seja ao menos analisado pelo TCU, mesmo que indeferido de maneira fundamentada.
III.3. DA OMISSÃO E CONTRADIÇÃO EM RELAÇÃO À APLICAÇÃO DA
PENALIDADE DE MULTA.
Nos embargos declaratórios anteriormente expostos, a Embargante, dentre outros pleitos, pretendeu o esclarecimento do julgado quanto à condenação do pagamento da multa.
Naquela minuta fora alegada prescrição da pretensão punitiva do TCU, com base na Lei 9.873/99, que trata de prescrição administrativa no âmbito da Administração Pública Federal.
No recente Acórdão, ora atacado, o TCU rechaçou a utilização dessa lei, alegando que a prescrição deve ser interpretada pela Corte segundo os ditames do Código Civil, que estipula o interregno de dez anos a contar do fato gerador.
Uma vez que o ilustre Controle Externo não fundamentou o motivo de desconsideração da aludida Lei 9.873/99, que versa sobre Direito Público, para aplicar, no lugar, Lei que versa sobre direitos privados, surge omissão no decisum.
A fundamentação deve ser suficiente e clara, sendo esse um direito constitucional da Embargante.
Dito isso, espera que seja conhecido e provido os presentes embargos, a fim de se corrigir o referido acórdão, atribuindo-lhe efeitos infringentes e modificativos no sentido de elidir a pena de multa em razão da prescrição da pretensão punitiva."
	É o relatório.

Marlus Vinicius Siqueira (OAB/GO 32.670), representando Medcomerce Com. de Med. e Prod. Hospitalares Ltda.; Antônio Augusto Rosa Gilberti (OAB/GO 11.703) e Carla Valente Brandão (OAB/GO 13.267), representando Hospfar Indústria e Comércio de Produtos Hospitalares S.A.

Não atuou.

EMBARGOS DE DECLARAÇÃO. INEXISTÊNCIA DAS OMISSÕES, CONTRADIÇÕES E OBSCURIDADES ALEGADAS. TENTATIVA DE REDISCUSSÃO DO MÉRITO. CONHECIMENTO. REJEIÇÃO.

TOMADA DE CONTAS ESPECIAL (TCE)

não atuou.

Cuidam os autos de embargos de declaração opostos por Hospfar Indústria e Comércio de Produtos Hospitalares Ltda. e Medcomerce Comercial de Medicamentos e Produtos Hospitalares Ltda. ao Acórdão 6877/2018-TCU-Segunda Câmara - o qual apreciou embargos de declaração pelos mesmos recorrentes e por Fernando Passos Cupertino de Barros contra o Acórdão 280/2018-TCU-Segunda Câmara.
2. 	Ao tempo em que conheço dos embargos, uma vez preenchidos os requisitos legais e regimentais, destaco, como preliminar de mérito, e a título pedagógico, que os embargos de declaração são, em regra, recurso integrativo, que objetivam expungir da decisão embargada, os vícios da omissão, contradição ou obscuridade. Vicente Greco Filho assim define esses vícios da deliberação:
" (...) obscuridade: defeito consistente na difícil compreensão do texto da sentença e pode decorrer de simples defeito redacional ou mesmo de má formulação de conceitos, havendo obscuridade quando a sentença está incompreensível no comando que impõe e na manifestação de conhecimento e vontade do juiz.
contradição: afirmação conflitante, quer na fundamentação, quer entre a fundamentação e a conclusão, sendo que, nesses casos, a correção da sentença, em princípio, não levaria a uma verdadeira modificação da sentença, mas apenas a um esclarecimento de seu conteúdo.
omissão: caso em que a sentença é complementar, passando a resolver questão não solucionada, ganhando substância, portanto, sendo que as questões que devem ser resolvidas pelo juiz são todas as relevantes postas pelas partes para a solução do litígio, bem como as questões de ordem pública que o juiz deve resolver de ofício, como, por exemplo, a coisa julgada.
 (in Direito Processual Civil Brasileiro 11ª edição, 2º Volume, Editora Saraiva, p. 259/260) " .
3. 	No mesmo sentido a jurisprudência dos tribunais pátrios, da qual reproduzo excerto do voto condutor da seguinte deliberação do egrégio STJ, a rememorar que os declaratórios:
" (...) objetivam expungir da decisão embargada, o vício da omissão, entendida como aquela advinda do próprio julgado e prejudicial à compreensão de causa, e não aquela que entenda o embargante, ainda mais como meio transverso a impugnar os fundamentos da decisão recorrida." (STJ, EDcl REsp 351490, DJ 23/09/2002) .
4. 	Feitas essas considerações, verifico que, no mérito, os embargos devem ser rejeitados, por inexistir, no acórdão recorrido, a contradição alegada pela Hospfar, tampouco as omissões suscitadas pela Medcomerce.
5.	No tocante à Hospfar, a contradição relativa à decisão afeta à multa aplicada é alegada em relação a outras decisões desta Corte de Contas, o que não se encaixa nos conceitos transcritos no item 2 deste Voto. O que a embargante pretende, de fato,  é a rediscussão do mérito, para que seja acolhida neste processo a tese de outros julgados. Ora, conforme remansosa jurisprudência desta Casa, a rediscussão de mérito é incabível pelas vias estreitas dos embargos.
6.	Ainda que não haja a contradição aventada, esclareço, em homenagem à verdade dos fatos, que no acórdão embargado, em contraposição às afirmação do recorrente, aduzi a seguinte análise, a qual foi transcrita nos argumentos recursais dos presentes embargos:
"A aventada 'omissão contradição - da aplicação da multa' também não prospera, visto que os fatos ora trazidos nos embargos sequer foram mencionados no recurso de reconsideração.
17. Ainda assim, cabe esclarecer que [não] se comprova a afirmação do embargante de que nos autos do TC Processo 016.833/2009-0 o então Ministro Relator 'determinou que 'fosse aplicado tratamento jurídico similar a todos os processos do TCE relativos a pagamentos indevidos de ICMS nas faturas de medicamentos adquiridos pela SES/GO', e assim, após essa determinação, o Tribunal deixou de aplicar a referida multa aos responsáveis pelo suposto débito'.
18. Pelo contrário, decisões recentes, como no Acórdão 2860/2018-TCU-Segunda Câmara, derrubam a afirmação do embargante e inviabilizam os pedidos feitos em relação a este processo, uma vez que o relator, Ministro-Substituto Marcos Bemquerer Costa, deixou expressamente consignado em seu voto o entendimento transcrito a seguir, aplicado ao caso presente:
'1.75. Note-se que o Acórdão 2553/2017-TCU-Segunda Câmara que rejeitou os embargos apresentados pela empresa Hospfar Indústria e Comércio de Produtos Hospitalares Ltda. não acolheu a tese de que deveria ser estendido a este processo o entendimento exarado, por exemplo, no Acórdão 732/2013-TCU-Plenário, relator Ministro Augusto Sherman. De fato, entende-se que não se identificam os requisitos adotados naquela decisão, como esforços no sentido de deixar saldo contratual para fazer face ao dano. Ademais, entende-se que tal atitude não abarcaria a multa aplicada às empresas. Prevalece-se, assim, o entendimento exposto no parágrafo anterior no sentido de que não há motivos processuais para elisão ou redução da pena de multa diante do dano ao Erário identificado pela decisão recorrida e não afastado nesta fase recursal.'"
7.	Conforme se depreende daquela análise (embora tenha sido omitida indevidamente a expressão "não") , os fatos apontados em sede de embargos foram totalmente inapropriados para esse tipo recursal, posto que se estava contestando, em sede de embargos, fatos sequer abordados no acórdão recorrido. Ainda assim, esclareci, em meus comentários, ser imprecisa a afirmação do embargante, de que o Tribunal teria deixado de aplicar a referida multa aos responsáveis e comprovei tal assertiva, exemplificando com o Acórdão 2860/2018-TCU-Segunda Câmara, mais recente que os acordos mencionados pelo recorrente. No trecho transcrito daquele decisum, de lavra do Ministro-Substituto Marcos Bemquerer Costa, está explicado o motivo pelo qual as decisões não podem ser uniformes: "não se identificam os requisitos adotados naquela decisão, como esforços no sentido de deixar saldo contratual para fazer frente ao dano". Assim como naquele processo, na presente análise o recorrente não logrou demonstrar a similitude dos casos, que levassem ao mesmo entendimento encapado pelo ministro Sherman nos Acórdãos 818/2017, 816/2017 e 815/2017, todos do Plenário. Dessa forma, ainda que fossem cabíveis tais contestações de mérito, em sede de embargos, a revisão da multa não seria possível no caso presente.
8.	Não obstante essa análise, em homenagem à clareza dos argumentos expostos no voto condutor do acórdão recorrido, é forçoso reconhecer a ocorrência de erro material, pela omissão da expressão "não", no item 17 do referido voto. Para suprir essa omissão, e ainda que não tenha sido aventada tal necessidade nos presentes embargos, será proposta a correção do texto, sem que isso afete o mérito da decisão combatida. 
9.	No caso dos embargos da Medcomerce, as alegadas omissões em relação ao pedido de compensação de créditos retidos pela Secretaria de Saúde de Goiás e quanto ao laudo pericial são flagrantes tentativas de rediscussão do mérito, incabível nesta modalidade recursal. No caso da aplicação da penalidade de multa, a alegação de omissão tem, igualmente, a intenção simplesmente protelatória, visto que as alegações quanto a esse tema, no acórdão embargado, sequer poderiam ser conhecidas, conforme comentado no trecho reproduzido a seguir, extraído do voto condutor do acórdão combatido:
 "5. Os embargos de Luiz Antonio Aires alegam a existência de omissão pelo fato de o Tribunal não ter apreciado a prescrição da pretensão punitiva, e sim a prescrição da pretensão de ressarcimento do dano no âmbito do Acórdão 7.322/2014 - o qual foi mantido pelo Acórdão 280/2018-TCU-Segunda Câmara e retificado por erro material pelo Acórdão 1645/2018-TCU-Segunda Câmara. Vê-se, portanto, que, pelo tempo decorrido desde a notificação do Acórdão 7.322/2014, os embargos não deveriam sequer ser conhecidos. Não obstante, a título de esclarecimento, cabe informar ao embargante que a análise da prescrição da pretensão punitiva constou do item 10 da instrução da Secretaria de Recursos (Serur) , transcrita no item 4 do relatório antecedente ao Acórdão 280/2018-TCU-Segunda Câmara, nos termos a seguir reproduzidos, o que demonstra que, de qualquer forma, não há a alegada omissão:
'10. Prescrição da pretensão punitiva. 
10.1. Alegam as recorrentes que, tendo a licitação sido processada no exercício de 2004 e os recebimentos dos valores se dado em 2004 e 2005, à época da citação promovida pelo Tribunal já haviam transcorrido mais de cinco anos, fazendo incidir, no presente caso, a norma estabelecida no art. 1º da Lei 9.873/1999, estando prescrita a pretensão punitiva do Estado e devendo, portanto, ser afastada a multa prevista no acórdão recorrido. 
Análise 
10.2. A questão suscitada pelas recorrentes é pacífica no âmbito desta Corte, que fixou entendimento de que o prazo para prescrição da pretensão punitiva no âmbito dos processos de sua competência deve observar a norma prevista no Código Civil, que estipula o interregno de dez anos a contar do fato gerador. 
10.3. Ademais, entendeu o Tribunal, na mesma assentada que fixou o referido entendimento, que a citação realizada pela Corte é causa de interrupção do prazo prescricional. 
10.4. Dessa forma, no caso dos presentes autos, não há que se acatar a alegação de prescrição suscitada pelas recorrentes. Isso porque, tendo em vista que os pagamentos, ocorrido o mais remoto em 25/2/2005 (item 1.1 da presente instrução) , foram os atos que deram origem às irregularidades e que as citações dos recorrentes (peças 8, 10 e 11) foram recebidas em 13/12/2013, duas delas, e havendo manifestação de defesa de outra recebida pelo Tribunal em 30/12/2013, não se passaram os dez anos exigidos pelo art. 205 do Código Civil.' (grifos acrescidos) 
III
6.	Melhor sorte não merecem os embargos opostos pela empresa Medcomerce. A alegada omissão quanto à multa não prospera, conforme análise efetuada no item anterior (...) " (Grifo nosso) 
	Nesses termos, e dado que não se verifica no acórdão embargado a contradição alegada pela Hospfar, tampouco as omissões suscitadas pela Medcomerce, VOTO no sentido de que o Tribunal adote o Acórdão que ora trago à deliberação.
TCU, Sala das Sessões Ministro Luciano Brandão Alves de Souza, em 9 de abril de 2019.
Ministro JOÃO AUGUSTO RIBEIRO NARDES 
Relator